【裁判字號】    97,訴,241
【裁判日期】    970331
【裁判案由】    確認董事委任關係不存在
【裁判全文】
臺灣桃園地方法院民事判決               97年度訴字第241號
原      告  乙○○
訴訟代理人  張仁龍律師
被      告  盈誠科技股份有限公司
法定代理人  甲○○
                        2之2.
上列當事人間請求確認委任關係不存在事件，本院於民國97年3
月17日言詞辯論終結，判決如下：
    主      文
確認原告與被告間董事之委任關係不存在。
訴訟費用由被告負擔。
    事實及理由
壹、程序方面：
一、按股份有限公司應由董事長對外代表公司，惟公司與董事間
    訴訟，除法律另有規定外，則由監察人或股東會所選任之人
    代表公司為訴訟，公司法第208 條第3 項、第213 條定有明
    文，其立法目的乃恐董事長代表公司對董事起訴，難免有循
    私之舉。若公司已解散行清算程序，公司董事雖不得以董事
    身分執行職務，而應由清算人執行清算事務，但公司之清算
    ，原則上以董事為清算人，除非公司法或章程另有規定或股
    東會另選清算人時，不在此限（公司法第322 條第1 項）。
    且清算人於執行清算事務範圍內，除另有規定外，其權利義
    務與董事同（公司法第324 條）。是董事原則上應為清算人
    ，且清算人之權利義務與董事同，則董事以清算人身分對董
    事為訴訟，亦難免有循私之舉。依同一法理，仍不宜由董事
    以清算人身分對董事為訴訟。再查清算中，公司股東會與監
    察人依然存續，對董事之訴訟依法仍應由監察人或股東會所
    選任之人代表公司為之，始為適法（最高法院94年度台上字
    第230 號判決意旨參照）。本件被告於96年12月20日經主管
    機關經濟部以經授中字第09635371130 號函廢止公司登記，
    依公司法第26條之1 準用第24條規定，被告應進行清算程序
    ；而原告在被告公司變更登記表上仍列名為被告公司之董事
    ，且本件係屬董事與公司間之訴訟，揆諸上開說明，自應以
    被告之監察人甲○○作為被告之法定代理人。
二、次確認之訴，非原告有即受確認判決之法律上利益者，不得
    提起。所謂即受確認判決之法律上利益，係指法律關係之存
    否不明確，原告主觀上認其在法律上之地位有不安之狀態存
    在，且此種不安之狀態，能以確認判決將之除去者而言（最
    高法院52年台上字第1240號判例意旨參照）。本件原告主張
    其於民國94年1 月12日向被告公司辭去董事之職務，惟原告
    迄今仍登記為被告公司名義上董事乙節，此有被告公司變更
    登記表附卷可稽。是兩造間是否仍有董事之委任關係即屬不
    明確，而民眾申請被告公司之登記資料時，無從得知原告並
    未擔任被告公司之董事職務；且依公司法第12條規定，原告
    雖未擔任該項董事職務，仍不得以其事由對抗第三人。則此
    造成原告法律上地位之不安定，而該不安定之法律上地位，
    得以本件確認判決除去。準此，原告自有提起本件確認訴訟
    之法律上利益。
貳、實體方面：
一、原告主張：其於94年1 月11日以新竹市○○街郵局第36號存
    證信函向被告表示辭任董事，該存證信函業於94年1 月12日
    送達被告，有存證信函及其回執可證。依公司法第192 條第
    4 項準用民法第549 條第1 項及民法第95條第1 項前段規定
    ，於上開辭任董事之意思表示到達被告時，發生終止董事委
    任關係之效果，故兩造間董事委任關係確已終止。又原告另
    於94年1 月間轉讓對於被告之全部股份予訴外人許月理，亦
    已發生當然解任效果（公司法第197 條參照），準此，兩造
    間董事委任關係亦不存在。綜上，原告現已不具被告董事之
    身份，然因主管機關經濟部之公司登記資料仍將原告列為被
    告之董事，致客觀上有使人誤認原告為被告公司之董事之虞
    ，是原告因被告公司登記表徵之董事委任關係，造成兩造間
    之董事委任關係是否存在陷於不明確之狀態，將致原告在私
    法上之地位有受侵害之危險，有賴確認判決除去之等語。並
    聲明：如主文所示。
二、被告則以：被告之法定代理人甲○○已將其全部股份讓與被
    告公司之董事長即訴外人古明雄，甲○○已不再擔任被告公
    司之監察人之職務，原告將甲○○列為被告公司之法定代理
    人顯有誤會等語作為抗辯。並聲明：駁回原告之訴。
三、按公司與董事間之關係，除本法另有規定外，依民法關於委
    任之規定；當事人之任何一方，得隨時終止委任契約；非對
    話而為意思表示者，其意思表示，以通知達到相對人時，發
    生效力。公司法第192 條第4 項，民法第549 條第1 項、第
    95條第1 項前段分別定有明文。從而，董事一經提出辭職，
    無須公司之同意，即當然失其董事之身分。原告主張其於94
    年1 月11日以存證信函向被告辭去董事職務，該信函業於94
    年1 月12日到達被告等情，業據提出與其所述相符之存證信
    函與回執（以上均影本）可證，堪信為真實。依上開規定，
    應認於原告之存證信函到達被告公司時，原告即已喪失董事
    之資格，原告與被告公司間因選任行為及承諾表示而成立之
    委任關係，應認業已終止。至於被告抗辯甲○○已將其股份
    全部讓與他人，已非被告公司之監察人等情。惟查，甲○○
    現仍登記為被告公司之監察人，此有被告公司之變更登記表
    1 份附卷可稽，則原告將甲○○列為被告公司之法定代理人
    以進行訴訟，非屬無據，是被告上開抗辯尚不足採。
四、綜上所述，因被告公司至今並未依法辦理原告解任董事之變
    更登記，致在經濟部商業司之商工登記資料上，仍列原告為
    被告公司之董事；且原告亦已依法終止與被告間之董事委任
    關係。從而，原告訴請確認與被告間董事之委任關係不存在
    ，自屬有據，應予准許。
五、據上論結，本件原告之訴為有理由，依民事訴訟法第78條，
    判決如主文。
中    華    民    國    97    年    3     月    31    日
                  民事第四庭    法  官  黃漢權
上為正本係照原本作成。
如對本判決上訴，須於判決送達後20日內向本院提出上訴狀
中    華    民    國    97    年    3     月    31    日
                                書記官  劉寶霞


司法院資訊處製作；財團法人民間司法改革基金會備份。
